臺灣高等法院民事裁定  
111年度抗字第1470號
抗  告  人  柯識賢  

上列抗告人因與相對人富開資產管理有限公司、慶豐商業銀行股
份有限公司間聲請訴訟救助事件，對於中華民國111年10月11日
臺灣臺北地方法院111年度救字第3319號裁定提起抗告，本院裁
定如下：
      主  文
抗告駁回。
抗告訴訟費用由抗告人負擔。
      理  由
一、聲請及抗告意旨略以：伊為柯慧依對外就新北市新店區秀崗
    段3-3至3-8、46、46-1至46-4、47-1至47-21、48、48-1至4
    8-8、49、49-1、50、50-1至50-33、52、52-3至52-14、53
    、54等93筆土地簽立不動產買賣合約之實質投資人，所提本
    案訴訟（主參加訴訟）之請求金額甚鉅，應繳納之裁判費高
    達新臺幣（下同）305萬2312元，伊年事已高，名下財產多
    遭柯慧依、呂雪詩等人謀奪殆盡，所剩無幾，故無力支出訴
    訟費用。伊名下雖有臺北市○○區○○段○○段00000○00000○0000
    0地號土地（下分稱地號，合稱系爭3筆土地），惟416-1地
    號有設定2筆最高限額抵押權登記，582-1、582-2地號公告
    現值分別為45萬0428元、30萬0285元，縱將系爭3筆土地出
    售，仍無法負擔本件訴訟費用，原裁定逕以伊名下有相當價
    值之財產為由，漏未審酌上情，駁回伊之訴訟救助聲請，自
    非適法。爰提起抗告，請求廢棄原裁定。
二、按當事人無資力支出訴訟費用者，法院應依聲請，以裁定准
    予訴訟救助，民事訴訟法第107條第1項本文定有明文。又關
    於無資力支出訴訟費用之事由，應提出可使法院信其主張為
    真實並能即時調查之證據，以釋明之，此觀民事訴訟法第10
    9條第2項、第284條規定自明。是法院調查聲請人是否無資
    力支出訴訟費用，專就聲請人提出之證據為之，如聲請人並
    未提出證據，或依其提出之證據，未能信其無資力支出訴訟
    費用之主張為真實，即應將其聲請駁回，並無依職權調查之
    必要。又所謂無資力，係指窘於生活，且缺乏經濟信用者而
    言。
三、經查，原法院調取抗告人之最近年度稅務電子閘門財產所得
    調件明細表，以其名下尚有相當價值之財產，難認其有何因
    無資力而無力繳納訴訟費用之情事為由，駁回其訴訟救助之
    聲請。抗告人雖主張其名下系爭3筆土地中，416-1地號設有
    2筆最高限額抵押權登記，582-1、582-2地號公告現值總額
    不高，縱予出售亦無法負擔訴訟費用，主張自己無籌措款項
    以支出訴訟費用之信用技能等情，惟縱憑土地登記謄本上載
    有最高限額抵押權之內容，亦無從知悉上開土地之市價於扣
    除實際抵押債務後之餘額為如何，而土地公告現值與市價多
    有相當落差，單憑公告現值亦無從逕認價值低落，遑論上述
    財產所得調件明細表顯示其名下尚擁有3筆房屋（各筆權利
    範圍均為全部），依其所提土地登記謄本等資料亦無從推知
    其資力全貌。抗告人僅提出上開質疑，並無提出客觀可信之
    證據以釋明其名下各筆不動產均已無價值，參酌抗告人於原
    法院具狀提起本案訴訟時係有償聘請律師擔任訴訟代理人等
    節，實難認抗告人有符合窘於生活，缺乏經濟信用，致無力
    籌措款項以支付本件裁判費之情。抗告人所述，不足以釋明
    其無資力支出訴訟費用之主張，是其聲請訴訟救助，即屬不
    應准許。原裁定駁回抗告人之聲請，並無違誤。抗告意旨仍
    執前詞，指摘原裁定不當，聲明廢棄，為無理由，其抗告應
    予駁回。
四、據上論結，本件抗告為無理由，爰裁定如主文。　　　　
中　　華　　民　　國　　111 　年　　11　　月　　18　　日
                  民事第十九庭
                        審判長法  官  魏麗娟
                              法  官  郭佳瑛
                              法  官  張婷妮
正本係照原本作成。
本裁定除以適用法規顯有錯誤為理由外，不得再抗告。如提起再
抗告，應於收受送達後10日內委任律師為代理人向本院提出再抗
告狀。並繳納再抗告費新臺幣１千元。
中　　華　　民　　國　　111 　年　　11　　月　　21　　日

　　　　　　　　　　　　　    書記官  張英彥